臺灣高雄地方法院刑事判決
111年度訴字第569號
公  訴  人  臺灣高雄地方檢察署檢察官
被      告  張志銘



選任辯護人  張鈐洋律師(法律扶助)
上列被告違反毒品危害防制條例案件，經檢察官提起公訴（111
年度偵字第8686號）及移送併辦（111年度偵字第21166號），本
院判決如下：
    主  文
張志銘犯如附表一所示之罪，各處如附表一所示之刑及沒收。應
執行有期徒刑陸年。
    事  實
一、張志銘明知甲基安非他命係毒品危害防制條例第2條第2項第
    2款所規定之第二級毒品，依法不得持有、販賣，竟基於販
    賣第二級毒品甲基安非他命之犯意，透過如附表二編號2所
    示手機之LINE通訊軟體，分別為下列行為：
（一）於民國110年9月25日某時許，先以LINE（暱稱：小明）與
      黎寶玉聯繫販賣毒品事宜後，即於同日10時47分許，駕駛
      車牌號碼0000-00號自用小客車前往高雄市○○區○○路00號
      ，並在該處B棟11樓10號內，交付第二級毒品甲基安非他
      命1包予黎寶玉並收取新臺幣（下同）3千元而完成交易。
（二）又黎寶玉係施用毒品採驗人口，於110年9月27日經警採集
      尿液送驗呈安非他命、甲基安非他命陽性反應後，於110
      年11月15日於警詢中供稱係向張志銘購買毒品，表明願配
      合查緝上游。經警查證屬實後，於111年3月14日21時30分
      許，由黎寶玉先以LINE佯與張志銘（暱稱：金感謝）聯繫
      購毒事宜。而後於翌日（即15日）15時24分許，由張志銘
      駕駛車牌號碼000-0000號自用小客車至高雄市○○區○○路00
      0號前，在車上交付如附表二編號1所示之第二級毒品甲基
      安非他命1包予黎寶玉，並收取5千元（已發還），因黎寶
      玉無購買毒品之真意而止於不遂。嗣黎寶玉將上開毒品交
      由警方後，警方旋於同日16時56分許，持本院核發之搜索
      票，在高雄市○○區○○○路000巷00號攔查張志銘並對其搜索
      ，扣得如附表二所示之物，而悉上情。
二、案經高雄市政府警察局（下稱市警局）苓雅分局報告臺灣高
    雄地方檢察署（下稱高雄地檢署）檢察官偵查起訴。
    理  由
壹、證據能力部分：
　　本判決下列引用之言詞及書面陳述等各項證據資料，關於被
    告以外之人於審判外陳述之傳聞供述證據，經檢察官、被告
    張志銘及其辯護人於審判程序中均同意作為證據使用，或知
    有傳聞證據之情形而未於言詞辯論終結前聲明異議（見本院
    111年度訴字第569號卷〈下稱本院卷〉第163頁），本院審酌
    該等證據作成時之情況，並無取證之瑕疵或其他違法不當之
    情事，且與待證事實具有關聯性，應均具有證據能力。其餘
    認定本案犯罪事實之非供述證據，經查並無違反法定程序取
    得之情形，依刑事訴訟法第158條之4規定反面解釋，亦應具
    證據能力。
貳、實體部分：
一、認定事實所憑之證據及理由：
（一）上揭犯罪事實，業據被告始終坦承不諱，亦據證人即購毒
      者黎寶玉於警詢、偵訊中證述屬實，並有市警局苓雅分局
      偵辦綽號「志明」涉嫌違反毒品危害防制條例偵查報告、
      市警局苓雅分局偵查隊111年2月23日偵查報告、指認犯罪
      嫌疑人紀錄表（被指認人：張志銘）、本院搜索票（受搜
      索人：張志銘）、市警局苓雅分局搜索扣押筆錄、扣押物
      品目錄表暨扣押物品收據、強制採驗尿液許可書（受強制
      到場人：黎寶玉）、黎寶玉之正修科技大學超微量研究科
      技中心尿液檢驗報告、被告之LINE封面截圖（暱稱：小明
      、金感謝）、被告與黎寶玉之LINE對話截圖、高雄市立凱
      旋醫院濫用藥物成品檢驗鑑定書、毒品初步檢驗報告單（
      案類：安非他命）、車牌號碼000-0000號、6365-XJ號之
      車輛詳細資料報表各1份，以及贓證物照片17張、蒐證照
      片4張在卷可稽（見高雄地檢署111年度他字第587號卷第5
      至15頁、高雄地檢署111年度他字第2044號卷第5至21頁、
      第49頁、第53至55頁、第65至73頁、第81至83頁、高雄地
      檢署111年度偵字第8686號卷〈下稱偵卷〉第14頁、第25至3
      0頁、第35至38頁、第61至63頁、第53至59頁、第85至91
      頁、第99至101頁、第131頁、第193至197頁、第261至263
      頁、第273至275頁、第285頁、第291至309頁，本院第162
      頁），足認被告上開任意性自白與事實相符，堪採為認定
      事實之依據。
（二）按販賣毒品係違法行為，非可公然為之，亦無公定之價格
      ，不論任何包裝，均可任意分裝增減分量，而每次販賣之
      價量，亦可能隨時依雙方間之關係深淺、資力、需求量及
      對行情之認知、來源是否充裕、查緝是否嚴緊，購買者被
      查獲時供述購買對象之可能性風險之評估等，因而異其標
      準，並機動調整，非可一概而論，販賣之利得除經坦承犯
      行或價量俱臻明確外，委難察得實情，販賣之人從價差或
      量差中牟利方式雖異，其意圖營利之非法販賣行為則一。
      再參酌甲基安非他命物稀價昂，取得不易，且此等交易為
      政府懸為嚴予取締之犯罪，苟無利可圖，應無甘冒被查緝
      法辦重刑之危險，平白無端義務為該買賣之工作。查，被
      告供承：回來的時候剛開始工作不順，勉強過生活，後來
      家裡支出沉重。才想販賣毒品減輕家用。販賣本案毒品一
      次獲利約1、2千元等語（見本院卷第72頁），足證被告確
      實透過販賣甲基安非他命，從中賺取差價作為生活開銷，
      堪認被告主觀上就本案犯行，均有營利之意圖無訛。
（三）從而，本案事證明確，被告上開犯行均堪認定，應依法論
      科。
二、論罪科刑：
（一）論罪：
　　1.按「誘捕偵查」在實務運作上一般區分為兩種類型，即「
      創造犯意型之誘捕偵查」與「提供機會型之誘捕偵查」；
      前者，亦稱「陷害教唆」，指該行為人原不具犯罪之故意
      ，純因司法警察之設計教唆，始萌生犯意，進而實施犯罪
      構成要件之行為者。「陷害教唆」係司法警察以引誘或教
      唆犯罪之不正當手段，使原無犯罪故意之人因而萌生犯意
      而實施犯罪行為，再進而蒐集其犯罪之證據而予以逮捕偵
      辦；縱其目的係在於查緝犯罪，但其手段顯然違反憲法對
      於基本人權之保障，且已逾越偵查犯罪之必要程度，對於
      公共利益之維護並無意義，向為法所不許。後者，係指行
      為人原本即有犯罪之意思，偵查人員僅係提供機會讓其犯
      罪，於其犯罪時予以逮捕而言，亦稱為「釣魚偵查」，因
      行為人本即有犯罪之故意，雖與該行為人交涉之偵查機關
      所屬人員或其合作者，實際上並無使犯罪完成之真意，但
      該行為人應成立未遂犯（最高法院110年度台上字第5054
      號判決意旨參照）。查黎寶玉於110年9月25日透過LINE向
      被告購買第二級毒品，被告亦自承係販售毒品賺取價差營
      利等情，前已認定。復觀諸黎寶玉於111年3月14日因配合
      警方查緝毒品上游，同樣係透過LINE以「明天我們出去吃
      飯」之暗語，向被告詢問可否購買毒品後，被告立即應允
      ，並於翌日依約販賣甲基安非他命予黎寶玉乙節，此有被
      告與黎寶玉之LINE對話截圖在卷可參（見偵卷第14頁），
      可見被告非無販賣第二級毒品之意思，警方僅係對原已具
      有犯罪故意之被告，以設計引誘之「釣魚」方式，使其暴
      露犯罪事證而予以逮捕偵辦，核與「陷害教唆」之情形迥
      然有別，則上開警方所實施之作為，當屬「提供機會型之
      誘捕偵查」，而非「創造犯意型之誘捕偵查」。又被告既
      有販毒之故意，且依約交付毒品，即已著手實施販毒之行
      為，然因黎寶玉並無實際購毒之真意，且警察埋伏伺機逮
      捕，事實上不能真正完成買賣毒品之行為，是被告如事實欄
      一、（二）所為，應僅論販賣第二級毒品未遂罪。
　　2.核被告上開所為，就事實欄一、（一）部分，係犯毒品危
      害防制條例第4條第2項之販賣第二級毒品罪；就事實欄一
      、（二）部分，係犯毒品危害防制條例第4條第6項、第2
      項之販賣第二級毒品未遂罪。被告持有所販賣第二級毒品
      之低度行為，均為前揭販賣第二級毒品既遂罪、未遂罪之
      高度行為所吸收，均不另論罪。被告所犯前開2罪，犯意
      各別，行為互殊，應分論併罰。
　　3.至高雄地檢署檢察官以111年度偵字第21166號移送併辦部
      分，因與檢察官本案起訴被告之犯罪事實為同一事實，已
      為起訴效力所及，本院自得併予審理，附此敘明。
（二）刑之減輕事由
　　1.毒品危害防制條例第17條第2項部分：
　　　按毒品危害防制條例第17條第2項規定，犯第4條至第8條
      之罪於偵查及歷次審判中均自白者，減輕其刑。查被告就
      本案販賣第二級毒品犯行，均於偵查及審判中自白不諱，
      業經認定如前，是此部分合於上揭規定，其所為之犯行，
      均應依毒品危害防制條例第17條第2項規定，減輕其刑。
　　2.毒品危害防制條例第17條第1項部分：
　　　按毒品危害防制條例第17條第1項規定，犯該條例第4條至
      第8條、第10條或第11條之罪，供出毒品來源，因而查獲
      其他正犯或共犯者，減輕或免除其刑。查高雄地檢署因被
      告之供述，而查獲本案事實欄一、（二）所販賣毒品之上
      游乙情，此有高雄地檢署111年10月11日雄檢信克111偵86
      86字第1119076627號函暨筆錄在卷可考（見本院卷第93至
      107頁），是被告事實欄一、（二）之犯行，合於毒品危
      害防制條例第17條第1項之規定，爰考量其供述而查獲之
      毒品上游規模等情，予以減輕其刑。
　　3.刑法第25條第2項部分：
　　　被告事實欄一、（二）所為犯行屬未遂犯，前已敘明，因
      尚未生實害，犯罪之惡性較既遂犯為輕，爰依刑法第25條
      第2項之規定，按既遂犯之刑減輕之。
　　4.綜上所述，被告所犯事實欄一、（二）之罪，有上開各減
      輕其刑之事由，爰依刑法第70條之規定遞減之。至被告之
      辯護人雖主張被告本案犯行應適用刑法第59條云云，惟按
      ，犯罪之情狀顯可憫恕，認科以最低度刑仍嫌過重者，得
      酌量減輕其刑，刑法第59條定有明文。查，被告明知甲基
      安非他命為政府查禁之第二級毒品，施用後對身心均造成
      不良影響，竟於前案販賣第一級毒品犯行經判刑確定後，
      執行期間假釋中再犯本案販賣第二級毒品犯行，客觀上顯
      並無足以引起同情之情狀。又考量被告本案犯行均已依毒
      品危害防制條例第17條第2項規定減輕，而事實欄一、（
      二）之犯行再依刑法第25條第2項、毒品危害防制條例第1
      7條第1項之規定遞減輕其刑。是以，上開犯行均難認有何
      情輕法重之情事，自均無再依刑法第59條規定減輕其刑之
      餘地。
（三）爰審酌被告明知毒品戕害施用者身心健康，一旦染癮，難
      以戒除，常使施用者經濟地位發生實質改變而處於劣勢，
      不僅影響正常生活，且為持續獲得毒品，常淪為盜匪之類
      ，影響社會層面至深且鉅，嚴重破壞社會治安，竟於前案
      販賣第一級毒品犯行經判刑確定後，執行期間假釋中再犯
      本案販賣第二級毒品甲基安非他命以牟利，法敵對意識強
      烈，所為實應非難；惟念及被告犯後均坦承犯行，態度尚
      佳，並供出毒品上游而查獲；兼衡被告販賣毒品之動機、
      手段、次數、交易對象、所獲利潤，以及被告於本院審理
      中自陳之學歷、家庭經濟生活狀況（因涉個人隱私，詳見
      本院卷第111至116頁、第187頁）等一切情狀，就被告所
      犯之2罪，分別量處如附表一宣告刑及沒收欄所示之刑。
      再審酌被告所犯上開各罪之罪質相同、販賣對象為1人、
      犯罪時間之間隔，以及總體法益侵害性，定其如主文所示
      應執行之刑。
　三、沒收：
　（一）扣案之毒品甲基安非他命：
　　　　按查獲之第一級、第二級毒品及專供製造或施用第一級
        、第二級毒品之器具，不問屬於犯罪行為人與否，均沒
        收銷燬之，毒品危害防制條例第18條第1項前段定有明
        文。經查，扣案如附表二編號1所示之物為被告如事實
        欄一、（二）所示供販賣之第二級毒品。而上開扣案物
        經送請高雄市立凱旋醫院鑑定後，檢出第二級毒品甲基
        安非他命成分，有高雄市立凱旋醫院濫用藥物成品檢驗
        鑑定書在卷可憑（見偵卷第285頁），爰依上開規定，
        在被告所犯如附表一編號2罪刑項下宣告沒收銷燬之。
        而裝放如附表二編號1所示之物之包裝袋，因與其上所
        殘留之毒品難以析離，且無析離之實益，均應視同違禁
        物，依該規定併同宣告沒收之。至送驗耗損部分，因已
        滅失，不另宣告沒收。
　（二）供犯罪所用之物部分：
　　　　扣案如附表二編號2所示之OPPO手機1支，為被告用以聯
        繫黎寶玉交易甲基安非他命所用，此據被告所自陳（見
        本卷第72頁），屬犯罪所用之物，爰依毒品危害防制條
        例第19條第1項規定，於被告如附表一所犯各罪刑項下
        宣告沒收。
　（三）犯罪所得部分：
　　　　按犯罪所得，屬於犯罪行為人者，沒收之；前項之沒收
        ，於全部或一部不能沒收或不宜執行沒收時，追徵其價
        額，刑法第38條之1第1項前段、第3項分別定有明文。
        查被告販賣本案第二級毒品分別收取3千元、5千元，均
        為被告之犯罪所得。其中3千元既未扣案，應依刑法第3
        8條之1第1項前段、第3項之規定，在被告所犯如附表一
        編號1所示罪刑項下宣告沒收，於全部或一部不能沒收
        或不宜執行沒收時，追徵其價額。至5千元之部分，因
        已發還黎寶玉，被告並未保有犯罪所得，爰不予宣告沒
        收。
　（四）上開多數沒收之物，依刑法第40條之2第1項之規定併執
        行之。至扣得之海洛因6包、甲基安非他命4包、被告持
        用之IPHONE手機3支、行車紀錄器記憶卡1張、運動鞋1
        雙、夾鏈袋1包、現金55,200元，均經被告供陳與本案
        販賣毒品犯行無關（見本院卷第72頁），且自陳其中現
        金55,200元為被告岳父之醫療及看護費用，並提出診斷
        證明書、重度身心障礙證明及重大傷病卡、薪資明細表
        為憑（見本院卷第111至116頁）。本院審酌卷內亦無其
        他事證足佐上開物品與被告本案販賣第二級毒品犯行之
        直接關連性，爰均不予宣告沒收，併此指明。
據上論斷，應依刑事訴訟法第299條第1項前段，判決如主文。
本案經檢察官王建中提起公訴，檢察官杜妍慧到庭執行職務。
中　　華　　民　　國　　111 　年　　11　　月　　23　　日
                  刑事第一庭  審判長法　官  蔡書瑜
　　　　　　　　　  　　　　　　　　法　官  蔡有亮
　　　　　　　　　　　　　　　　　　法　官  楊甯伃
以上正本證明與原本無異。
如不服本判決應於收受送達後20日內向本院提出上訴書狀，並應
敘述具體理由；如未敘述上訴理由者，應於上訴期間屆滿後20日
內向本院補提理由書（均須按他造當事人之人數附繕本）「切勿
逕送上級法院」。
中　　華　　民　　國　　111 　年　　11　　月　　23　　日
 　　　　　　　　　　　　　　　　　 書記官  陳蓉柔

附錄本案論罪科刑法條：
毒品危害防制條例第4條第2項、第6項
製造、運輸、販賣第二級毒品者，處無期徒刑或十年以上有期徒
刑，得併科新臺幣一千五百萬元以下罰金。
前五項之未遂犯罰之。

　　
附表一：
編號 販賣之時間、地點、方式 宣告刑及沒收  1 如事實欄一、(一)所示 張志銘犯販賣第二級毒品罪，處有期徒刑伍年陸月。扣案如附表二編號2所示之物沒收；未扣案之犯罪所得新臺幣參仟元沒收，於全部或一部不能沒收或不宜執行沒收時，追徵其價額。  2 如事實欄一、(二)所示 張志銘犯販賣第二級毒品未遂罪，處有期徒刑壹年。扣案如附表二編號1所示之物沒收銷燬之；扣案如附表二編號2所示之物沒收。 

附表二：
編號     扣案物 備註  1 甲基安非他命1包 驗前淨重：0.7公克；驗餘淨重：0.683公克。含包裝袋1只。  2 OPPO手機1支 門號：0000000000號；IMEI碼：000000000000000號。含SIM卡1張。